【裁判字號】    91,重訴,106
【裁判日期】    920902
【裁判案由】    侵權行為損害賠償
【裁判全文】
臺灣苗栗地方法院民事判決                        九十一年度重訴字第一０六號
    原      告  甲○○
    被      告  乙○○
右當事人間請求侵權行為損害賠償事件，本判決如左：
    主      文
被告應給付原告新台幣肆佰陸拾肆萬肆仟零捌拾玖元，及自民國九十年六月十九日起
至清償日止，按年息百分之五計算之利息。
原告其餘之訴駁回。
訴訟費用由被告負擔三分之二，餘由原告負擔。
本判決第一項於原告以新台幣壹佰伍拾伍萬元為被告供擔保後，得假執行。
原告其餘假執行之聲請駁回。
    事      實
甲、原告方面：
壹、聲明：
一、被告應給付原告新台幣（下同）七百十四萬四千零八十九元，及自起訴狀繕本送
    達翌日即九十年六月十九日起，至清償日止，按年息百分之五計算之利息。
二、原告願供擔保，請准宣告假執行。
貳、陳述：
一、被告因所使用之車號ＬＯ─五六七二號自用小客車受損，於民國八十八年六月六
    日將該車輛送至原告所工作之「向鴻汽車有限公司」（下稱「向鴻公司」）維修
    。於八十八年六月九日，被告前往向鴻公司試車及取車，即於同日上午九時三十
    分許，由被告駕駛前開車輛，搭載坐於右前座之原告外出試車，沿苗栗市○○路
    由南往北行駛，於途經苗栗市台十三甲線北向十二公里七百公尺處時，被告本應
    注意在郊外道路行駛，時速不得超過六十公里；且應注意車前狀況，並隨時採取
    必要之安全措施，而依當時情形，又無不能注意之情形，竟疏於注意，猶以時速
    八、九十公里以上之高速行駛，致於上開路段，因車輛失控而撞擊適在該路段外
    側車道同向行駛，由訴外人溫秀田駕駛之車號ＭＥ─一二六九號自用小貨車（溫
    秀田未受傷）後，導致ＬＯ─五六七二號自用小客車於撞擊後車輛越過安全島翻
    覆至對向車道，致原告受有創傷性第六、七頸椎及第一胸椎骨折併四肢癱瘓之重
    傷害乙情，業據臺灣高等法院臺中分院以九十一年度交上易字第一六一○號刑事
    判決認定被告有過失，處有期徒刑十月確定，且為被告所不爭執，是被告過失傷
    害之侵權事實，殊甚明確。
二、被告上述侵權行為，已甚明確，故被告自應依侵權行為之法律關係賠償原告所受
    之損害。茲將原告之損害及金額臚列如下：
（一）醫療費用：按原告因前開事故造成創傷性第六、七頸椎及第一胸椎骨折併四肢
      癱瘓之重傷害，於八十八年六月九日在台中榮民總醫院急診，其後並陸續於長
      庚紀念醫院、台北榮民總醫院及行政院衛生署台北醫院住院治療等，共支出醫
      療費用十四萬四千零八十九元。
（二）減少勞動能力之損失：查原告因本件車禍受傷，雖經治療復健，惟目前仍四肢
      癱瘓，其情形已達四肢機能毀敗之程度，復原機會甚微，故原告實已喪失全部
      勞動能力，而原告而原告於車禍前係於向鴻公司擔任技師之工作，每月支領固
      定薪資二萬五千一百七十六元，有原告車禍前之薪資明細表可證，因此原告每
      月勞動收入損失為二萬五千一百七十六元，每年勞動收入損害額為三十萬二千
      一百一十二元，勞動年數自八十八年六月六日（即車禍發生日）至原告滿六十
      歲即一二七年二月二十一日止，共三十八年八個月，不扣除第一年中間利息之
      三十八年期間複式霍夫曼係數為二十一點0000000，被告應一次給付原
      告勞動能力損害總額為六百五十三萬三干四百五十八元，茲因考量被告之支付
      能力，僅於五百萬元之範圍內請求。
（三）精神慰撫金：被告因前開侵權行為，造成原告受有創傷性第六、七頸椎及第一
      胸椎骨折併四肢癱瘓之重傷害，原告向被告請求精神慰撫金二百萬元。
（四）綜上所述，原告因前開事故所受之損害合計為七百十四萬四千零八十九元。
參、證據：提出台中榮民總醫院急診收費收據一紙、長庚紀念醫院醫療費用收據四紙
    、台北榮民總醫院收據二紙及行政院衛生署台北醫院收據二紙，向鴻公司薪資明
    細表二紙及
乙、被告方面：
壹、聲明：駁回原告之訴及假執行之聲請。
貳、陳述：
（一）本件車禍案件，被告承認有過失，但被告目前沒有經濟能力，且原告已領之強
      制責任險部分，是否應扣除？
（二）對原告請求之醫療費用沒有意見，但原告請求之勞動能力損失及慰撫金部分，
      應該要在被告能力範圍內請求。
參、證據：未提出。
丙、本院依職權調閱臺灣苗栗地方法院檢察署八十八年度偵字第三九一四、四○九一
    號偵查卷宗、本院八十九年度交易字第六二號及臺灣高等法院臺中分院九十一年
    度交上易第一六一○號刑事卷宗，並向財政部臺灣省中區國稅局苗栗縣分局函查
    兩造當事人之財產及所得資料。
    理      由
壹、程序方面：
    按訴狀送達後，原告不得將原訴變更或追加，但擴張或減縮應受判決事項之聲明
    者不在此限，民事訴訟法第二百五十五條第一項第三款，定有明文。本件原告於
    附帶民事訴訟中，請求損害賠償之聲明為醫療費用六十萬四千七百十八元，勞動
    能力損失為五百萬元，精神慰撫金為二百萬元，共請求七百六十萬四千七百十八
    元，嗣後於本院九十二年八月十九日言詞辯論時，就醫療費用部分僅請求十四萬
    四千零八十九元，核屬減縮應受判決事項之聲明，為法之所許，合先敘明。
貳、實體方面：
一、原告主張被告因車輛送修，於八十八年六月九日，前往向鴻公司試車及取車，即
    於同日上午九時三十分許，由被告駕駛前開車輛，搭載坐於右前座之原告外出試
    車，沿苗栗市○○路由南往北行駛，於途經苗栗市台十三甲線北向十二公里七百
    公尺處時，被告本應注意在郊外道路行駛，時速不得超過六十公里；且應注意車
    前狀況，並隨時採取必要之安全措施，而依當時情形，又無不能注意之情形，竟
    疏於注意，猶以時速八、九十公里以上之高速行駛，致於上開路段，因車輛失控
    而撞擊適在該路段外側車道同向行駛，由訴外人溫秀田駕駛之車號ＭＥ─一二六
    九號自用小貨車（溫秀田未受傷）後，導致ＬＯ─五六七二號自用小客車於撞擊
    後車輛越過安全島翻覆至對向車道，致原告受有創傷性第六、七頸椎及第一胸椎
    骨折併四肢癱瘓之重傷害，被告業經臺灣高等法院臺中分院以九十一年度交上易
    字第一六一○號刑事判處有期徒刑十月確定之事實，除有本院所調取之刑事案件
    卷宗外，並為被告所不爭執，堪信為真實。
二、按因故意或過失，不法侵害他人之權利者，負損害賠償責任；又不法侵害他人之
    身體或健康者，對於被害人因此喪失或減少勞動能力或增加生活上之需要時，應
    負損害賠償責任；另不法侵害他人之身體、健康者，被害人雖非財產上之損害，
    亦得請求賠償相當之金額，民法第一百八十四條第一項前段、第一百九十三條第
    一項、第一百九十五條第一項前段分別定有明文。查原告因被告之過失行為致受
    有損害，依前開條文所示，原告自得依侵權行為之法律規定，請求被告賠償其所
    受之損害。茲就原告請求賠償之損害，應否准許，分述為次：
（一）醫療費用部分：原告主張其前開事故造成創傷性第六、七頸椎及第一胸椎骨折
      併四肢癱瘓之重傷害，於八十八年六月九日在台中榮民總醫院急診，其後並陸
      續於長庚紀念醫院、台北榮民總醫院及行政院衛生署台北醫院住院治療等，共
      支出醫療費用十四萬四千零八十九元，除有原告所提出之台中榮民總醫院急診
      收費收據一紙、長庚紀念醫院醫療費用收據四紙、台北榮民總醫院收據二紙及
      行政院衛生署台北醫院收據二紙外，並為被告所不爭執，自堪信原告此部分之
      主張為真實。
（二）減少勞動能力：原告主張其原任職於向鴻公司，月薪為二萬五千一百七十六元
      ，每年薪資為三十萬二千一百十二元，有原告所提出之向鴻公司薪資明細表二
      紙為證，而被告對此不爭執，僅辯稱原告請求之勞動能力損失部分，應該要在
      被告能力範圍內請求。查原告確因本件車禍受有創傷性第六、七頸椎及第一胸
      椎骨折併四肢癱瘓之重傷害，且據臨床經驗判斷，病患之復原機會甚微，亦難
      有進一步之功能恢復，有原告所提之長庚紀念醫院診斷證明書及該院函復臺灣
      苗栗地方法院檢察署之函文可稽（分別見八十八年度偵字第三九一四號卷內第
      十頁、第五十頁），而依原告之受傷情形，屬勞工保險殘廢給付標準表之第二
      等級殘廢，終身無法從事任何工作，有勞工保險殘廢診斷書及勞工保險局九十
      年六月四日九十保給字第六○一二○四一號函文可稽（見本院八十九年度交易
      字第六二號刑事卷內第八七頁、第八四頁），可知原告所受之傷害致其喪失勞
      動能力程度確為原告所主張之百分之百無誤。再者，原告月薪為二萬五千一百
      七十六元，每年薪資為三十萬二千一百十二元，依上開減少勞動能力比率計算
      之結果，原告每年減少勞動能力之損害額為三十萬二千一百二十元。又原告於
      六十七年二月二十一日出生，有原告所提之
      八十八年六月九日受傷時起，算至原告年滿六十歲之退休年齡止，尚有三十八
      年又八月十二日之工作能力，依最高法院二十二年上字第三五三號判例意旨：
      「按依民法第一百九十三條第一項命加害人一次支付賠償總額，以填補被害人
      所受喪失或減少勞動能力之損害，應先認定被害人因喪失或減少勞動能力而不
      能陸續取得之金額，按其日後本可陸續取得之時期，各照霍夫曼式計算法，扣
      除依法定利率計算之中間利息，再以各時期之總數為加害人一次所應支付之賠
      償總額，始為允當。」原告請求一次給付之賠償總額自應扣除依法定利率計算
      之中間利息。原告雖尚有三十八年又八月十二日之工作能力，但依原告之請求
      ，僅以三十八年八個月計算，準此，本件依霍夫曼計算法一次給付之金額即為
      六百四十萬三千六百五十三元〔302112×（20.00000000＋0.0000000）＝
      0000000，元以下四捨五入〕，而原告因考量被告之支付能力，僅請求五百萬
      元，自應准許。至被告雖辯稱應在被告能力範圍內請求，惟原告喪失勞動能力
      之程度既為客觀之事實，故被告尚不可以此對抗原告。
（三）精神慰撫金：按慰藉金之多寡，應斟酌雙方之身分、地位、資力與加害之程度
      及其他各種情形核定相當之數額。其金額是否相當，自應依實際加害情形與被
      害人所受之痛苦及雙方之身分、地位、經濟狀況等關係決定之。查本件原告因
      被告之過失行為致受有前揭傷害，且復原機會甚微，亦難有進一步之功能恢復
      ，業如前述，其肉體、精神自受極大痛苦。又原告於本件車禍事故時，年僅二
      十一歲，本有大好前途，因被告之過失行為導致其終身殘廢，本院斟酌上開情
      形，再參以原告為苗栗縣私立育民高級工業家事職業學校畢業，於八十七年之
      年度所得為五萬六千九百五十六元、八十八年之年度所得為十八萬六千二百二
      十一元、八十九年之年度所得為五萬四千零六十九元、九十年度之年度所得為
      五千三百六十一元，有車輛一台，被告為龍德家商肄業，八十七年之年度所得
      為五萬二千三百六十六元、八十八年及八十九年無所得資料、九十年年度所得
      為六千元，無其他財產資料等情，並兩造之身分、地位等實際狀況，認原告請
      求精神慰撫金二百萬元尚屬過高，應以七十萬元為適當公允。
三、綜上所述，本件原告因系爭車禍事故所致之損害共計五百八十四萬四千零八十九
    元（144089＋0000000＋700000＝0000000）。查原告因本件車禍，已領取汽車強
    制責任險之理賠金額一百二十萬元，除據被告於刑事案件陳述明確外，並據原告
    於刑事案件之告訴代理人確認無誤（見本院八十九年度交易字第六二號刑事卷內
    第八二頁），而依強制汽車責任保險法第三十條規定，於該範圍內，加害人或強
    制汽車責任保險之被保險人之損害賠償責任即因而解免，則上開賠償之金額扣除
    該一百二十萬元後，為四百六十四萬四千零八十九元。故原告依民法第一百八十
    四條第一項前段、第一百九十三條第一項、第一百九十五條第一項前段，請求被
    告給付四百六十四萬四千零八十九元及法定遲延利息之範圍內，為有理由，逾此
    部分，即屬無據，應予駁回。
四、原告陳明願供擔保，聲請宣告假執行，經核原告勝訴部分，合於法律規定，爰酌
    定相當之擔保金額宣告之；原告其餘假執行之聲請，因訴之駁回而失所依據，不
    予准許。
五、本案事證已臻明確，兩造其餘主張陳述及所提之證據，均毋庸再予審酌，附此敘
    明。
六、據上論結，本件原告之訴為一部有理由，一部無理由，依民事訴訟法第七十九條
    但書、第三百九十條第二項，判決如主文。
中      華      民      國    九十二    年      九      月      二      日
                                  臺灣苗栗地法院民事庭
                                            法      官    黃建都
右為正本係照原本作成。
如對本判決上訴，須於判決送達後廿日內向本院提出上訴狀。
中      華      民      國    九十二    年      九      月      二      日
                                            法院書記官    張茹茵


司法院資訊處製作；財團法人民間司法改革基金會備份。
